臺灣高等法院臺中分院民事判決　九十三年度訴易字第一號
　　　原　　　告　　乙○○
　　　被　　　告　　甲○○
　　　複代理人　　　林堡欽
右原告因被告過失傷害等上訴案件，提起刑事附帶民事訴訟，請求侵權行為損害賠償
事件，經本院刑事庭裁定移送，本院於九十三年三月十六日言詞辯論終結，判決如左
：
被告應給付原告新臺幣陸萬元，及自民國九十二年十月二十四日起至清償日止，按年
息百分之五計算之利息。
原告其餘之訴駁回。
訴訟費用由被告負擔。
一、原告起訴主張：被告於民國（下同）九十一年五月八時下午三時許，將家中裝潢
　　櫥櫃堆放在伊住處門口，致妨礙伊之出入，雙方因而發生爭執，被告竟因而萌生
　　傷害之故意，持其家中之鐵棍乙支毆打伊之頭部，致伊受有頭部外傷併左側頭皮
　　裂傷三公分、左上肢挫傷、左耳聽力受損，並造成伊日後左耳高頻輕度聽力障礙
　　，現又為上開腦震盪傷害之後遺症所苦，除經常無端日夜耳鳴不能成眠外，更因
　　而造成對外界之人際關係封閉，心理上所受之傷害及痛苦甚大，被告之上開犯行
　　，業經本院判處有罪確定，爰依侵權行為之法律關係，求為命被告賠償伊精神慰
　　撫金新台幣（下同）四十五萬元及加給自起訴狀繕本送達被告之翌日起至清償日
　　止，按年息百分之五計算之法定遲延利息之判決。
二、被告則以：本件肇因為原告之配偶鄒豐懋欲以鐵棍攻擊伊，伊為求自衛便隨手拿
　　起鐵管予以反擊，伊對原告並無傷害之意圖及過失行為，另原告請求之慰撫金過
　　高等語，資為抗辯。
三、本件原告主張被告係蓄意於上開時地毆傷伊等語；被告則抗辯原告之配偶鄒豐懋
　　先動手攻擊伊，伊係出於自衛並無傷害原告之犯意或過失行為等語。惟查，原告
　　於上開時地遭被告毆傷而受有頭部外傷併左側頭皮裂傷三公分、左上肢挫傷、疑
　　腦震盪之傷害等情，有原告提出中國醫藥大學附設醫院驗傷診斷證明書一紙附於
　　原法院刑事卷可稽（見原法院九十二年度易字第一九五五號刑事卷第四十頁），
　　被告亦自承在抵擋的過程中不小心揮到原告等語（見本院九十二年度上易字第一
　　八九九號刑事卷第二二頁），再參以證人陳文典於偵查中證稱「那時候我家外面
　　有人在挖水管，我出來看人家挖水管，當時聽到有人在吵架，我繼續看挖水管，
　　之後一轉頭就看到鄒豐懋拿一支鐵管，甲○○也拿一支鐵管，乙○○站在鄒豐懋
　　前面，頭在流血，鄒豐懋把鐵管放下，抱著乙○○趕快叫救護車．．」等語（見
　　臺灣臺中地法方院檢察署九十二年度偵字第二六七二號偵查卷第二十九頁），依
　　上開之陳述，顯然原告受傷之原因為其夫鄒豐懋與被告在場吵架時，其僅係在場
　　而遭被告所持之鐵管不小心揮傷，應可確認，即依當時之情節，被告對原告之傷
　　害，為應注意並能注意而疏未注意致造成傷害，應認為係過失行為，是原告主張
　　被告是蓄意傷害云云，為不可採。又所謂正當防衛必須對於現在不法之侵害始得
　　為之，若侵害已過去，或預料有侵害而侵害尚屬未來，則其加害行為，自無正當
　　防衛可言；又侵害已過去後之報復行為，與無從分別何方為不法侵害之互毆行為
　　，均不得主張防衛權（最高法院十九年上字第一一七四號、三十年上字第一○四
　　○號判例參照），被告之上開行為既為其所能以注意，及非現實危害，則其揮鐵
　　管之傷人行為，難認有正當性，是其上開抗辯為正當防衛云云，亦屬無據，應不
　　足取。且被告因上述過失行為經原告提出告訴後，並經本院判處拘役五十日確定
　　，已經本院調取本院九十二年度上易字第一八九九號刑事卷查閱無訛，為此，被
　　告自不能免其依過失行為應負之損害賠償責任。
四、按故意或過失不法侵害他人之權利者，負損害賠償責任；不法侵害他人之身體、
　　健康者，被害人雖非財產上之損害，亦得請求賠償相當之金額。民法第一百八十
　　四條第一項前段、第一百九十五條第一項前段分別定有明文。本件被告過失傷害
　　原告身體，從而，原告本於侵權行為法則，依上開規定請求被告賠償伊精神慰撫
　　金，自屬有據。查，原告為高商畢業、名下無財產；被告為國中畢業、作業員、
　　月薪約一萬六千元，名下有不動產等情，分別經兩造陳明在卷，並有財政部台灣
　　省中區國稅財產歸屬資料二份附卷可按，原告雖提出多次至醫院檢查，伊左耳仍
　　有聽力受損之診斷證明書，惟其於本院多次審理時，亦能正常陳述，其傷害自非
　　嚴重，暨本院斟酌兩造上開經濟資力、身分、地位，及原告所受傷造成其精神苦
　　痛之情形，認原告請求之精神慰撫金以六萬元，應屬允當。
五、綜上所述，原告基於侵權行為損害賠償之法律關係，請求被告給付原告六萬元及
　　自起訴狀繕本送達被告翌日即九十二年十月二十四日起至清償日止，按年息百分
　　之五計算之利息，洵屬有據，應予准許。逾此部分之請求，為無理由，應予駁回
　　。
六、據上結論：本件原告之訴，為一部有理由，一部無理由，依民事訴訟法第七十九
　　條但書，判決如主文。
中　　　華　　　民　　　國　　九十三　　年　　　三　　　月　　 三十　　 日
~B1民事第七庭審判長法　官　簡清忠
~B2　　　　　　　　法　官　陳賢慧
~B3　　　　　　　　法　官　盧江陽
右為正本係照原本作成。
不得上訴。
~B　　　　　　　　書記官　康孝慈
中　　　華　　　民　　　國　　九十三　　年　　　三　　　月　　三十一　　日
                                                                        Ｙ
